臺灣高雄地方法院行政訴訟判決　　　　　110年度交字第132號
原　　　告　尋惠民　
被　　　告　高雄市政府交通局

代　表　人　張淑娟　
訴訟代理人　蘇健義　
上列當事人間交通裁決事件，原告不服被告民國110 年3 月18日
開立高市交裁字第32-BZB126652號裁決，提起行政訴訟，本院判
決如下：
    主  文
原告之訴駁回。
訴訟費用新臺幣參佰元由原告負擔。
    事實及理由
一、程序事項：按行政訴訟法第237條之7規定，交通裁決事件之
    裁判，得不經言詞辯論為之。本件屬交通裁決事件，依兩造
    所述各節及卷內資料其事證已臻明確，本院認無經言詞辯論
    之必要，爰不經言詞辯論而為判決。
二、事實概要：原告於民國110 年2 月4 日15時26分許駕駛車牌
    號碼00-00 號營業半拖車（下稱系爭車輛），在高雄市○○
    區○00○0 ○里○○○○○路00000 號）往西( 下稱系爭地
    點) ，因有「汽車駕駛人行車速度，超過規定之最高時速20
    公里以內」之違規行為，經高雄市政府警察局林園分局（下
    稱舉發機關）員警於110 年2 月4 日填掣高市警交相字第BZ
    B000000 號舉發違反道路交通管理事件通知單（下稱舉發通
    知單）逕行舉發。嗣原告於應到案日期前之110 年2 月17日
    向被告陳述不服，經被告函詢舉發機關後，認原告確有上揭
    違規行為，乃依道路交通管理處罰條例（下稱處罰條例）第
    40條、第63條第1 項第1 款規定，於110 年3 月18日開立高
    市交裁字第32-BZB 000000 號裁決書（下稱原處分），裁處
    原告「罰鍰新臺幣（下同）1,600 元，並記違規點數1 點」
    。原告不服，提起本件行政訴訟。
三、原告主張：列印圖片應全景照，給原告的照片卻是放大圖，
    蓋過周圍，圖片中有第2 輛車，環境要列入裁量，不排除他
    車違規。測速警示牌長年固定於電桿，不符測速前告之警示
    。員警、車輛藏起來執法，且在45度長坡以罰單為利益，無
    法改善交通，該路段坡度以速限50km/hr 之車速行駛，即使
    打一檔也上不去；林園分局在轄區邊境執法有跨區執法爭議
    等語。並聲明：原處分撤銷。
四、被告則以：
  ㈠關於員警執勤地點及方式，交通法規並未設有明文之限制，
    均委由員警依據道路之設置情形、交通流量、交通事故發生
    頻率、一般用路權人之便利性、員警值勤之安全性等一切因
    素綜合判斷後，始決定執行違規取締勤務之地點，況法律要
    求駕駛人應遵守道路交通安全規則，除有維持交通順暢之公
    益目的外，本兼及有保護用路權人生命、身體、健康法益之
    旨，實不應因執法單位有無取締行為、取締地點是否明顯或
    取締方式為何而有所不同。經檢視舉發機關提供之採證相片
    並比對Google地圖可見：本案警52取締告示牌設置位置與取
    締位置相距約270 公尺，顯已符合前揭「100 公尺至300 公
    尺間，明顯標示」之舉發要件。又該警告標誌在日間有自然
    光線之情形下，足可清楚辨識，是該告示牌之設置，業已盡
    告知用路人依速限駕駛之作為義務，足以促請駕駛人注意不
    得違規行駛，已堪認符合處罰條例第7 條之2 第3 項「明顯
    標示」之意旨。且衡諸上開設置告示牌規定之立法用意，不
    外表明科處違規人行政裁罰之目的乃在敦促駕駛人依行車速
    限駕駛，是以科學儀器採證，應由主管機關在明顯處警示，
    用以提醒駕駛人依道路速限行駛，以期在駕駛人避免受罰之
    心理下，達到依行車速限駕駛進而維護行車安全之最大效益
    ，此係善意之提醒。原告身為駕駛人，領有合格之駕駛執照
    ，理應藉此謹慎注意暨遵守該路段速度限制之規定，非僅於
    設置「測速照相請減速」之告示牌處、或在警車閃爍警示燈
    明確告知正在執行超速取締勤務時，方遵守交通規則，而於
    未設有告示牌處即得有不予遵循之寬容空間；況本件已於系
    爭地點前設置明顯告示牌告知駕駛人，已如前述，則本件警
    員舉發程序，並無任何違誤之處。
  ㈡復經檢視採證影片可見：畫面中央白色光束約略位於原告車
    牌右側位置，畫面右上方顯示紅色文字「62kmh 」，亦即畫
    面右上方之文字係依雷射跟隨物體之距離及時間變化以計算
    車速，不致於有誤認車輛之虞。次按雷射測速儀器經列為法
    定度量器之測速設備裝置，衡諸度量衡法第5 條、度量衡器
    檢定檢查辦法第3 條第1 項第6 款之規定，與大眾有關之公
    務檢測儀器，既經由國家專責機關檢定合格後加以使用，並
    定期檢測，自有公信力。查本件舉發員警採證使用之雷射測
    速儀，係依規定送請經濟部標準檢驗局委託財團法人台灣電
    子檢驗中心檢驗合格領有合格證書（規格：200Hz 照相式、
    型號：LASERCAM4 、器號：LE0115、檢定合格單號碼：M0GB
    0000000 、檢定日期：109 年12月11日、有效期限：110 年
    12月31日）等情，有財團法人台灣商品檢測驗證中心109 年
    12月11日雷射測速儀檢定合格證書影本存卷足憑。復觀諸採
    證照片上清晰可見系爭車輛之車號：00-00 、且明確標示：
    日期：0000-00-00、時間：1 5:26:49 、速限1 ：50kmh 、
    車速：62kmh 、序號：LE0115、證號：M0GB0000000 等數據
    ，足徵原告駕駛系爭車輛於上揭時間，行駛系爭路段時，該
    測速照相儀器確仍在合格期限內，且該雷射測速儀之準確性
    及正確性應值得信賴。是原告於前揭時間、地點確有「汽車
    駕駛人行車速度，超過規定之最高時速20公里以內」之違規
    事實，被告據以裁處，洵無不合等語，資為抗辯。
  ㈢並聲明：原告之訴駁回。
五、本院之判斷：
  ㈠按「行車速度，依速限標誌或標線之規定，無速限標誌或標
    線者，應依下列規定：一、行車時速不得超過50公里。但在
    未劃設車道線、行車分向線或分向限制線之道路，或設有快
    慢車道分隔線之慢車道，時速不得超過40公里」，道路交通
    安全規則第93條第1 項第1 款定有明文。又「汽車駕駛人，
    行車速度，超過規定之最高時速，或低於規定之最低時速，
    除有第43條第1 項第2 款情形外，處1,200 元以上2,400 元
    以下罰鍰」；「汽車駕駛人有下列各款所列條款之一者，除
    依原條款處罰鍰外，並予記點：1.有第33條第1 項、第2 項
    、第38條第1 項、第40條、第45條、第47條第1 款至第3 款
    、第48條、第49條或第60條第2 項第1 款、第2 款情形之一
    者，各記違規點數1 點」，處罰條例第40條、第63條第1 項
    第1 款分別定有明文。再按違反道路交通管理事件統一裁罰
    基準及處理細則（下稱處理細則）第1 條規定：「本細則依
    道路交通管理處罰條例第92條第4 項規定訂定之。」第2 條
    規定：「（第1 項）處理違反道路交通管理事件之程序及統
    一裁罰基準依本細則之規定辦理。（第2 項）前項統一裁罰
    基準，如附件違反道路交通管理事件統一裁罰基準表( 下稱
    裁罰基準表) 。」上開處理細則之規定，就其立法目的及功
    能，乃為防止處罰機關枉縱或偏頗，依處罰條例第92條第4
    項所授權交通部會同內政部訂定處理細則及其附件裁罰基準
    表，用以維持裁罰之統一性與全國因違反道路交通管理事件
    受處罰民眾之公平，不因裁決人員不同，而生偏頗，寓有避
    免各監理機關於相同事件恣意為不同裁罰之功能，並非法所
    不許，於憲法上保障人民財產權之意旨並無牴觸（此並有司
    法院釋字第511 號解釋理由書意旨足資參照），並無違反法
    律保留原則。而依裁罰基準表的記載，汽車駕駛人行車速度
    ，超過規定之最高時速20公里以內，期限內繳納或到案聽候
    裁決者，應處罰鍰1,600 元，並記違規點數1 點，核此規定
    ，既係基於母法之授權而為訂定，且就處理細則附件所示裁
    罰基準表中有關處罰條例第40條規定之裁罰基準內容，並未
    牴觸母法，被告自得依此基準而為裁罰。
  ㈡本件如事實概要欄所述之原告違規事實，有舉發通知單、原
    處分之裁決書、送達證書、高雄市政府警察局林園分局110
    年5月4日高市警林分交字第11071419900號函暨檢附採證照
    片、警52設置照片示意圖及雷射測速儀檢定合格證書、110
    年3月9日高市警林分交字第11070777300號函、Google示意
    圖等在卷可稽(本院卷第39至63頁)，洵堪認定為真。
  ㈢按「汽車駕駛人之行為有下列情形之一，當場不能或不宜攔
    截製單舉發者，得逕行舉發：……七、經以科學儀器取得證
    據資料證明其行為違規」、「前項第7 款之科學儀器應採固
    定式，並定期於網站公布其設置地點。但汽車駕駛人之行為
    屬下列情形之一者，不在此限：……九、行車速度超過規定
    之最高速限或低於規定之最低速限」、「對於前項第9 款之
    違規行為，採用固定或非固定式科學儀器取得證據資料證明
    者，於一般道路應於100 公尺至300 公尺間，於高速公路、
    快速公路應於300 公尺至1,000 公尺間，明顯標示之；其定
    點當場攔截製單舉發者，亦同」，處罰條例第 7 條之2 第1
    項、第2 項、第3 項分別定有明文。又道路交通標誌標線號
    誌設置規則第55條之2 第1 項亦規定：測速取締標誌「警52
    」，用以警告車輛駕駛人前方路段常有測速取締執法，促使
    行車速度不得超過道路規定之最高速限或低於規定之最低速
    限。觀諸本件違規超速採證照片（本院卷第51頁) 中清晰可
    見系爭車輛之車號：00-00 、且明確標示：「日期：0000-0
    0-00、時間：15:26:49、速限1 ：50kmh 、車速：62kmh 、
    序號：LE0115、證號：M0GB0000000」 等數據，且本件舉發
    員警採證使用之雷射測速儀，係依規定送請經濟部標準檢驗
    局委託財團法人台灣商品檢測驗證中心檢驗合格領有合格證
    書（規格：200Hz 照相式、型號：LASERCAM4 、器號：LE01
    15、檢定合格單號碼：M0GB0000000 、檢定日期：109 年12
    月11日、有效期限：110 年12月31日），有財團法人台灣商
    品檢測驗證中心109 年12月11日雷射測速儀檢定合格證書影
    本1 份在卷足憑( 本院卷第57頁) ；再者，原告駕駛系爭車
    輛超速違規當時之雷達測速儀所設置地點與警52標誌設置位
    置距離約178.9 公尺( 即270 公尺【警52標誌與違規地點間
    距離】-91.1 公尺【違規地點與雷達測速儀間距離】＝178.
    9 公尺) ，同路段中央分隔島位置並設有速限50km/h之限速
    標誌，該取締告示牌及限速標誌之豎立位置明顯可見，圖樣
    清晰可辨，亦無遭受樹木或其他物體遮蔽之情，此有該路段
    現場照片、GOOGLE地圖及被告110 年11月4 日高市交裁決字
    第11046837000 號函暨檢附示意圖在卷可參( 本院卷第53至
    55頁、第61至63頁、第87至91頁) ，自已符合前揭「一般道
    路應於100 公尺至300 公尺間明顯標示」之舉發要件。
  ㈣原告雖主張列印圖片應全景照，給原告的照片卻是放大圖，
    蓋過周圍，圖片中有第2 輛車，環境要列入裁量，不排除他
    車違規云云；惟經檢視採證相片可見：畫面中央白色游標係
    位於原告車牌右上方，畫面右上方顯示紅色文字「62kmh 」
    ，亦即畫面右上方之文字係依綠點跟隨物體之距離及時間變
    化以計算車速，則採證照片所顯示之車速即為系爭車輛之車
    速，自無疑義。且本件舉發員警採證使用之雷射測速儀，係
    依規定送請經濟部標準檢驗局委託財團法人台灣商品檢測驗
    證中心檢驗合格而領有合格證書，於本件原告違規行為當時
    ，該雷射測速儀尚在合格證書有效期限內，此情前已述及。
    是以，本件採證儀器堪屬有效精確之科學儀器，不致於有誤
    認車輛之虞，原告空言質疑有誤判情事，卻未能提出有利證
    據以實其說，其主張難謂可採。
  ㈤原告又主張員警、車輛藏起來執法，且在45度長坡以罰單為
    利益，無法改善交通云云；然原告身為駕駛人，領有合格之
    駕駛執照，本應謹慎注意暨遵守上開路段速度限制之規定，
    非僅於設置「測速照相請減速」之告示牌處、或在警車閃爍
    警示燈明確告知正在執行超速取締勤務、抑或有著制服之員
    警在場執勤時，方負有遵守交通規則之義務，而於未設有告
    示牌處或並無警車閃爍警示燈或無員警在場執勤時即得有不
    予遵循之寬容空間。況本件執法員警已於採證違規地點前適
    當距離設置「警52」警示標誌供用路人警戒參考，此情前已
    述及，原告空以前詞主張，自無足採。另原告主張該路段以
    50km/hr 之車速行駛，即使打一檔也上不去乙節，原告並未
    舉證以實其說，且縱使該情屬實，亦係系爭車輛之性能問題
    ，無從據此脫免原告之違規責任，原告徒然主張前詞，委無
    足採。
  ㈥原告又主張林園分局在轄區邊境執法有跨區執法爭議云云；
    然高雄市政府警察局林園分局110 年2 月4 日當日有安排「
    高74縣2k處」執行照相取締超速違規之勤務，此有該局勤務
    分配表在卷可查( 本院卷第101 頁) ；再者，原告違規事實
    明確，且員警執法程序乃依照法規而為，並無違誤之處，均
    已詳如前述，原告空以前詞指摘員警執法爭議云云，委無可
    採。
  ㈦按當事人主張有利於己之事實者，就其事實有舉證之責任。
    但法律別有規定，或依其情形顯失公平者，不在此限，行政
    訴訟法第236 條、第136 條準用民事訴訟法第277 條規定可
    參。再按行政法院應依職權調查事實關係，不受當事人主張
    之拘束；行政法院於撤銷訴訟，應依職權調查證據，行政訴
    訟法第125 條第1 項、第133 條前段分別定有明文，是行政
    法院在審理案件時應盡闡明義務，使當事人盡主張事實及聲
    明証據之能事，並盡職權調查義務，以查明事實真相，避免
    真偽不明之情事發生，惟如已盡闡明義務及職權調查義務後
    ，事實仍真偽不明時，則作舉證責任之分配，使應負舉證責
    任之人負擔該不利之結果（參照最高行政法院94年度判字第
    58號判決）。亦即行政法院就應依職權調查證據之事件，僅
    係免除行政訴訟當事人之主張責任（即所謂主觀舉證責任）
    ，並非免除當事人之舉證義務（所謂客觀舉證責任），亦即
    待證事實陷於不明時，當事人仍應負擔不利益之舉證責任分
    配，此依行政訴訟法第237 條之9 第1 項之規定，於交通裁
    決事件訴訟程序亦準用之。系爭車輛於行經系爭地點時，有
    超速之違規行為，且該取締地點前約178.9 公尺處之中央分
    隔島之號誌燈桿設置有三角形「警52」警告標誌牌面，用以
    提醒駕駛人前方路段常有測速取締執法，應依規定速限行駛
    等情，已如前述，則被告就原告違反處罰條例第40條規定並
    經雷達測速儀測速拍照依法得予以裁罰之要件事實，已盡充
    分提出上開之證據加以證明。原告主張應撤銷原處分之前開
    各項事實，並未提出積極證據以證其說，且其主張之各節理
    由皆與法牴觸而難以憑採，本院自殊無從為有利於原告之認
    定。
六、綜上所述，原告主張各節，均乏依據，要不可取。本件被告
    認定原告駕駛系爭車輛於上開時、地，確有「汽車駕駛人行
    車速度，超過規定之最高時速20公里以內」之違規行為，核
    屬明確。從而，被告依處罰條例第40條、第63條第1 項第1
    款及裁罰基準表等規定，逕行裁處原告如原處分所示，於法
    並無違誤。原告猶執前詞指摘原處分不當，訴請撤銷原處分
    ，為無理由，應予駁回。
七、本件判決基礎已臻明確，兩造其餘攻擊防禦方法與訴訟資料
    ，及原告其他證據調查之聲請，經本院審核後，認與本件判
    決結果不生影響，且無調查之必要，爰不再一一論述及為調
    查，併此敘明。
八、本件第一審裁判費為300 元，依法應由敗訴之原告負擔，且
    係原告於起訴時繳納，爰確定第一審訴訟費用額如主文第2
    項所示。
九、據上論結，本件原告之訴為無理由，依行政訴訟法第98條第
    1 項前段、第237 條之7 、第237 條之8 第1 項、第237 條
    之9 第1 項、第236 條，判決如主文。
中    華    民    國    111   年    1     月    7     日
                  行政訴訟庭  法  官  謝琬萍
以上正本係照原本作成。
如不服本判決，應於判決送達後20日內，向本院提出上訴狀並表
明上訴理由（原判決所違背之法令及其具體內容或依訴訟資料可
認為原判決有違背法令之具體事實），其未載明上訴理由者，應
於提出上訴後20日內向本院補提理由書（上訴狀及上訴理由書均
須按他造人數附繕本，如未按期補提上訴理由書，則逕予駁回上
訴），並應繳納上訴裁判費新臺幣750元。
中    華    民    國   110    年    1     月    7     日
                              書記官  林麗文